【裁判字號】    95,易,1503
【裁判日期】    951123
【裁判案由】    妨害兵役
【裁判全文】
臺灣板橋地方法院刑事判決              95年度易字第1503號
公  訴  人  臺灣板橋地方法院檢察署檢察官
被      告  甲○○
上列被告因違反妨害兵役治罪條例案件，經檢察官提起公訴（九
十五年度偵字第一二七八九號），於被告為有罪之陳述後，本院
合議庭裁定由受命法官獨任依簡式審判程序審理，茲判決如下：
    主  文
甲○○役齡男子意圖避免徵兵處理，居住處所遷移，無故不申報
，致未能接受徵兵處理，累犯，處有期徒刑伍月，如易科罰金，
以新臺幣壹仟元折算壹日。
    事  實
一、甲○○前因竊盜案件，經本院以九十年度重簡字第一三○七
    號判處拘役七十日確定，於民國九十一年七月十日執行完畢
    。又因詐欺案件，經臺灣臺北地方法院以九十一年度簡字第
    一六四三號判處拘役二十日確定，於九十一年十二月二十五
    日執行完畢。又因竊盜案件，經本院以九十一年度重簡字第
    三八七號判處拘役二十日確定，於九十二年七月二十四日執
    行完畢（以上均不構成累犯）。嗣因違反妨害兵役治罪條例
    案件，經本院以九十二年度訴字第一○一四號判處有期徒刑
    三月，緩刑二年確定；惟其後再因違反妨害兵役治罪條例案
    件，經本院以九十三年度簡字第三七四八號判處有期徒刑三
    月確定，並與經撤銷緩刑宣告之上開有期徒刑三月合併定應
    執行刑為有期徒刑四月，甫於九十四年五月十二日執行完畢
    （此部分構成累犯）。
二、詎甲○○仍不知悛悔，明知其係設籍於臺北縣五股鄉○○村
    ○○路二十八號四樓之役齡男子，前已接受兵籍調查之徵兵
    處理手續，竟意圖避免徵兵處理，於上開有期徒刑執行完畢
    出獄後，於九十四年五月十七日遷離上址至臺北縣五股鄉○
    ○路○段四十一之二號之友人住處，無故未依規定申報新址
    ，致使臺北縣五股鄉公所於九十四年七月間所發之北府民徵
    字第○九四○四五六二六五號役男徵兵檢查通知書（通知甲
    ○○應於九十四年七月二十六日報到前往臺北縣立醫院三重
    院區接受徵兵體檢），由其叔潘加來簽收後無法轉交，致未
    能接受後續徵兵處理。嗣臺北縣五股鄉公所再度於九十四年
    十月六日以同文號之役男徵兵檢查通知書向上址送達（通知
    甲○○應於九十四年十月十八日報到前往臺北縣立醫院三重
    院區接受徵兵體檢），然因其叔潘加來以無法聯繫本人為由
    拒絕簽收而無法送達，致未能接受後續徵兵處理。
三、案經臺北縣政府移送臺灣板橋地方法院檢察署檢察官偵查起
    訴。
    理    由
一、上揭事實，業經被告甲○○於審理中自白不諱，復有偵查卷
    附臺北縣五股鄉公所九十五年三月七日北縣五民字第○九五
    ○○○三九六六號函乙份、臺北縣五股鄉七十一年次役男妨
    害兵役案件調查表乙份、臺北縣五股鄉北府民徵字第○九四
    ○四五六二六五號役男徵兵檢查通知書乙份、徵兵檢查通知
    書收據二紙與臺灣高等法院被告前案紀錄表乙份可為佐證，
    堪信被告上開自白應與事實相符。是以本件事證已臻明確，
    被告如事實欄所載之犯行堪予認定，應予依法論科。
二、被告甲○○接受兵籍調查之徵兵處理手續後，遷移住居所未
    依規定申報，致未能接受後續之徵兵處理手續，核其所為，
    係犯妨害兵役治罪條例第三條第五款之「役齡男子意圖避免
    徵兵處理，居住處所遷移，無故不申報，致未能接受徵兵處
    理罪」。又被告遷移住居所未依規定申報之日雖係於九十四
    年五月十七日，然斯時因兵役單位尚未核發徵兵檢查通知書
    ，而尚未該當上開罪名之「未能接受徵兵處理」構成要件，
    迄至兵役單位於九十四年七月間及十月六日核發徵兵檢查通
    知書而被告未依指定時地辦理徵兵檢查後，始有「未能接受
    徵兵處理」之情形而與上開犯罪構成要件該當，是本件被告
    犯罪成立之時間當係於九十四年七月二十六日即兵役單位所
    指定之第一次徵兵檢查時間，至於兵役單位第二次送達徵兵
    檢查通知書未果致被告未能按指定時地辦理徵兵檢查，不過
    為原已成立犯罪狀態之延續，並無另一犯行發生之情況。是
    本件犯罪成立時間既係於九十四年七月二十六日，自應逕為
    適用刑法及其施行法於九十四年一月七日修正，並自九十五
    年七月一日施行，與罰金罰鍰提高標準條例第二條之規定配
    合刑法修正同時刪除之相關規定。另公訴人認被告遷移住所
    未依規定申報，致臺北縣五股鄉公所第一次送達徵兵檢查通
    知書由潘加來簽收後，屆期仍未依指定時地辦理徵兵檢查，
    第二次送達時潘加來則拒絕收受致被告屆期仍未依指定時地
    辦理徵兵檢查，因認被告就臺北縣五股鄉公所第一次送達徵
    兵檢查通知書係犯妨害兵役治罪條例第三條第三款之徵兵檢
    查無故不到罪嫌，就第二次送達徵兵檢查通知書係犯妨害兵
    役治罪條例第三條第五款之居住處所遷移無故不申報致未能
    接受徵兵處理罪嫌，並認所犯上開二罪嫌犯意各別，罪名互
    殊，應予分論併罰云云；惟本件依起訴書犯罪事實欄所載及
    本院認定結果，被告之犯行均係「遷出原居住處所遷移而無
    故不申報，致未能接受徵兵處理」之行為，其行為實屬單一
    ，公訴人誤認被告有二次犯行，並就第一次未能接受徵兵處
    理之部分認係違犯妨害兵役治罪條例第三條第三款之罪，均
    有所誤，其起訴法條應予變更。再者被告前因違反妨害兵役
    治罪條例案件，經本院以九十二年度訴字第一○一四號判處
    有期徒刑三月，緩刑二年確定；惟其後再因違反妨害兵役治
    罪條例案件，經本院以九十三年度簡字第三七四八號判處有
    期徒刑三月確定，並與經撤銷緩刑宣告之上開有期徒刑三月
    合併定應執行刑為有期徒刑四月，甫於九十四年五月十二日
    執行完畢，此有臺灣高等法院被告前案紀錄表附卷足參，其
    於有期徒刑執行完畢後五年以內再犯本件最重本刑為有期徒
    刑以上之罪，為累犯，應依刑法第四十七條第一項之規定加
    重其刑。
三、爰審酌被告係役齡男子，居住處所遷移，竟未依規定申報，
    致未能接受徵兵處理，且前已兩度因此而受科刑執行，竟仍
    再次違犯，自不宜輕縱，並其犯罪之動機、目的、所生危害
    、及犯罪後坦承犯行等一切情狀，量處如主文所示之刑，並
    諭知易科罰金之折算標準，以資懲儆。
據上論斷，應依刑事訴訟法第二百七十三條之一、第二百九十九
條第一項前段、第三百條，妨害兵役治罪條例第三條第五款，刑
法第十一條前段、第四十七條第一項、第四十一條第一項前段，
判決如主文。
本案經檢察官曾文鐘到庭執行職務。
中    華    民    國    95    年    11    月    23    日
                  刑事第十一庭  法  官  楊  博  欽
以上正本證明與原本無異
如不服本判決應於送達後十日內向本院提出上訴狀
                                書記官  李  慈  容
中    華    民    國    95    年    11    月    23    日
附錄本案論罪科刑法條全文：
附錄本案論罪科刑法條：
妨害兵役治罪條例第三條
  役齡男以意圖避免徵兵處理，而有下列行為之一者，處五年以下有期徒刑：
  一、徵兵及齡男以隱匿不報，或為不實之申報者。
  二、對於兵籍調查無故不依規定辦理者。
  三、徵兵檢查無故不到者。
  四、毀傷身體或以其他方法變更體位者。
  五、居住處所遷移，無故不申報，致未能接受徵兵處理者。
  六、未經核准而出境，致未能接受徵兵處理者。
  七、核准出境後，屆期未歸，經催告仍未返國，致未能接受徵兵處理者。


司法院資訊處製作；財團法人民間司法改革基金會備份。
